【裁判字號】    98,簡,188
【裁判日期】    980630
【裁判案由】    勞動基準法
【裁判全文】
臺北高等行政法院判決
                                       98年度簡字第188號
原      告  萬成國際人才股份有限公司
代  表  人  甲○○（董事長）
被      告  臺北市政府
代  表  人  乙○○市長）住同.
上列當事人間因勞動基準法事件，原告不服行政院勞工委員會中
華民國98年4 月3 日勞訴字第0970034665號訴願決定，提起行政
訴訟。本院判決如下：
    主  文
原告之訴駁回。
訴訟費用由原告負擔。
    事實及理由
一、程序事項：
    本件屬因不服行政機關所為新台幣3 萬元以下罰鍰處分涉訟
    事件，依行政訴訟法第229 條第1 項第2 款規定，應適用簡
    易程序，爰依同法第233 條第1 項規定，不經言詞辯論逕行
    判決。
二、事實概要：
    原告係從事人力派遣業，為適用勞動基準法之行業。被告於
    民國（下同）97年9 月19日派員實施勞動檢查，發現原告所
    僱勞工即訴外人黃齡儀派遣至台灣菸酒股份有限公司（下稱
    台灣菸酒公司）擔任會計業務等工作，任職期間為95年9 月
    1 日至96年12月31日，惟原告未設有特別休假申請制度，未
    給予黃齡儀特別休假或給付應休未休特別休假工資，違反勞
    動基準法第38條規定，爰依同法第79條第1 項第1 款規定，
    以97年10月24日府勞2 字第09736376000 號裁處書處原告罰
    鍰10,000元，折算新臺幣30,000元。原告不服，向行政院勞
    工委員會提起訴願，遭決定駁回後，遂向本院提起本件行政
    訴訟。
三、本件原告主張下列等情，並聲明求為判決撤銷訴願決定及原
    處分：
    1.原告與訴外人黃齡儀間之勞動契約書第5 條第2 項雖未為
      特別休假之約定，但於第24條對於未盡事宜作了補充規定
      ，被告未參酌其他情形，逕認原告違反勞動基準法第38條
      規定，並無理由。
    2.原告與派遣至台灣菸酒公司之勞工就特別休假部分已達成
      協議，改以工資代之，然因訴外人黃齡儀96年12月31日即
      已離職，當時並未向原告申請特休或給付工資，嗣後97年
      2 月份時，黃齡儀未出面請求給付，原告亦無法覓得黃齡
      儀，故無法發放特別休假之替代工資予黃齡儀。
    3.訴外人黃齡儀在勞動契約書約定僱用期滿前，自行向原告
      提出離職並獲同意，而其依勞動基準法享有之特別休假或
      替代工資，因其離職當時未為任何主張，原告自無從予以
      准否之表示，故屬勞動契約終止時，訴外人黃齡儀自願放
      棄其享有特別休假或替代工資之權利，屬不可歸責於原告
      。
四、被告則以下列等語置辯，並聲明求為判決駁回原告之訴：
    訴外人黃齡儀經原告派遣至台灣菸酒公司擔任會計業務工作
    ，任職期間為95年9 月1 日至96年12月31日，已滿1 年，依
    勞動基準法第38條規定，自96年9 月1 日起，已取得享有7
    天特別休假之權利，惟原告以該派遣地點（菸酒公司）之工
    作具有專業性（會計）不可替代為由，不予派遣勞工上開休
    假，復未給付應休未休特別休假工資，原告違反勞動基準法
    第38條之事實洵堪認定，被告乃依行政罰法第18條規定，審
    酌其違反行政法上義務行為應受責難之程度、所生影響及該
    事實造成社會法益被侵害之程度（本案係第2 次違反），爰
    依同法第79條第1 項第1 款規定處原告新台幣30,000元罰鍰
    ，於法有據等語，資為抗辯，並聲明求為判決駁回原告之訴
    。
五、按勞動基準法第1 條第2 項規定：「雇主與勞工所訂勞動條
    件，不得低於本法所訂之最低標準。」第38條規定：「勞工
    在同一雇主或事業單位，繼續工作滿一定期間者，每年應依
    左列規定給予特別休假: 一、1 年以上3 年未滿者7 日。…
    …」第79條第1 項第1 款規定：「有左列行為之一者，處2
    千元以上2 萬元以下罰鍰：一、違反……、第38條、……規
    定者。」又按同法施行細則第24條第3 款規定：「本法第38
    條之特別休假，依左列規定：……三、特別休假因年度終結
    或終止契約而未休者，其應休未休之日數，雇主應發給工資
    。」核以上規定，與母法並未牴觸，被告據以適用，於法並
    無不合。
六、本件兩造不爭原告係適用勞動基準法之行業，原告派遣訴外
    人黃齡儀至台灣菸酒公司擔任會計業務工作，任職期間為95
    年9 月1 日至96年12月31日，其繼續工作滿1 年以上，雇主
    依法應給予7 日之特別休假，惟黃齡儀於離職前，並未休特
    別休假，原告亦未給付應休未休之日數之工資等情，此有勞
    動契約書2 件、台灣菸酒公司97年1 月22日函、員工離職申
    請單在本院卷頁13-18 及23可稽，堪認為真實。是本件之爭
    執在於，被告認原告有違反勞動基準法第38條之情事，於法
    是否有據。經查：
  (一)原告以定期契約之方式僱用訴外人黃齡儀，第1 次定期契約
    係於95年9 月1 日訂立，工作期間自95年9 月1 日至96年2
    月14日，第2 次定期契約，則係於96年3 月2 日訂立，工作
    期間自96年2 月15日至97年2 月14日止，此有定期勞動契約
    書可按，已如前述，是可見訴外人黃齡儀已符合勞動基準法
    第38條第1 款所定「勞工在同一雇主或事業單位」，「繼續
    工作1 年以上3 年未滿」之要件，依同條款之規定，原告應
    自黃齡儀繼續工作滿1 年即96年9 月1 日起，每年給予特別
    休假7 日（在未滿3 年以前），不因黃齡儀與原告所簽訂之
    勞動契約係定期或不定期而異；至於上開特別休假因年度終
    結或終止契約有應休未休之情事者，勞動基準法施行細則第
    24條第3 款規定以：「三、特別休假因年度終結或終止契約
    而未休者，其應休未休之日數，雇主應發給工資」，核以上
    規定，與母法規定勞動條件最低標準，保障勞工權益，加強
    勞雇關係，促進社會與經濟發展之立法目的（勞動基準法第
    1條第1項參照）並不相違，得予適用，以上均合先指明。
  (二)按勞動基準法第1 條第2 項規定：「雇主與勞工所訂勞動條
    件，不得低於本法所定之最低標準。」惟查原告竟於上開第
    2 次定期勞動契約書第5 條「工作時間」二、訂定：「乙方
    每7 日中至少有1 日之例假休息。乙方之休假日數，依行政
    院人事行政局訂頒之『紀念日及節日假期處理一覽表』計算
    ，不適用『勞動基準法』第37條、第38條、第39條以及『勞
    動基準法施行細則』第23條及第24條之規定。」亦即表明不
    給予嗣將繼續工作滿1 年之受雇人黃齡儀7 日之特別休假，
    更不會就其應休未休之日數，發給工資，核此條款低於勞動
    基準法第38條所定之特別休假最低標準，於法顯有未合，被
    告依同法第79條第1 項第1 款之規定處罰原告，自屬有據。
  (三)原告雖主張以其另於同契約書第24條訂定：「雙方於本契約
    工作期間，除應遵守以上各條款之規定外，亦應遵守甲方之
    『工作規則』、甲方其他各種相關作業規定，以及『公司法
    』、『勞動基準法』、『兩性工作平等法』、『勞工退休金
    條例』、『職工福利金條例』等相關法令規定。」故雙方之
    勞動契約書並未違反勞動基準法第38條規定，原告亦無違反
    勞動基準法的意圖云云。查原告於黃齡儀在職期間未給予其
    特別休假，亦未發給相當休假日數之工資，此為原告所不爭
    ，而本件係嗣因被告所屬勞工局於96年12月14日受理原告勞
    工黃齡儀、羅文伶、謝淑君、黃賓榮等4 人有關特別休假勞
    資爭議之調解申請，後經勞方同意轉介至中華民國勞資關係
    協進會於96年12月17日召開勞資爭議協調會，其中原告之代
    理人鄭碩儒於會議紀錄認簽之資方主張略以：「……羅員等
    4 人於進公司任職時亦訂有契約……並無特休假等情事」，
    且因原告亦不同意該次協調之建議方案：「本案係特休假之
    爭議，然依雙方訂定契約之內容如有違反法令即屬無效，又
    雙方於另訂新約之期間，應屬不定期契約，因而建議資方應
    依法給予員工特休假，以消弭紛爭。」，故會議結論：「協
    調不成立」，此有96年12月17日中華民國勞資關係協進會處
    理勞資議協議會議紀錄在原處分卷頁167 可稽。苟原告上開
    主張實在，即原告於訂約之初即有遵守勞動基準法第38條及
    勞動基準法施行細則第24條之意，則原告應不至於在契約內
    訂明排除該2 條文適用之明文，亦不至於在繼續雇用期間到
    契約終止前，既不給予特別休假，亦不發給相當日數之工資
    ，更不至於在勞資爭議協調會上仍不同意補發應給之工資，
    是原告故意違反勞動基準法第38條之事證明確，原告此一主
    張，僅係事後卸責之詞，不足採信。
  (四)又原告主張關於原告派遣至台灣菸酒公司之勞工，原告嗣後
    皆與渠等約定於97年2 月份，由原告以給付工資之方式取代
    特別休假，然因訴外人黃齡儀96年12月31日即已離職，當時
    並未向原告申請特休或給付工資，嗣後97年2 月份時，黃齡
    儀未出面請求給付，原告亦無法覓得黃齡儀，故無法發放云
    云，惟如(三)所述，本件原告在訴外人黃齡儀提出關於特別休
    假勞資爭議之調解申請時，仍不願承認黃齡儀有7 日特別休
    假之權利，則本件違法事實之成立，與黃齡儀在契約終止前
    有無向原告申請特別休假或給付工資，或嗣後97年2 月份時
    ，黃齡儀是否出面請求或領取均已無涉，原告意圖規避勞動
    基準法關於勞動條件之最低標準之事實至明。
七、綜上所述，原處分以原告違反勞動基準法第38條，依同法第
    79條第1 項第1 款之規定，並依行政罰法第18條規定，審酌
    其違反行政法上義務行為應受責難之程度、所生影響及該事
    實造成社會法益被侵害之程度（本案係第2 次違反），處原
    告10,000元之罰鍰（折算新台幣30,000元），認事用法，俱
    無違誤，訴願決定遞予維持，亦無不合，原告訴請撤銷，為
    無理由，應予駁回。
據上論結，本件原告之訴為無理由，爰依行政訴訟法第98條第1
項前段，判決如主文。
中    華    民    國    98    年     6    月   30     日
                    臺北高等行政法院第五庭
                                    法  官  王碧芳
上為正本係照原本作成。
本件以訴訟事件所涉及之法律見解具有原則性者為限，始得於本
判決送達後20日內向本院提出上訴狀並表明上訴理由，如已於本
判決宣示後送達前提起上訴者，應於判決送達後20日內補具上訴
理由（均按他造人數附繕本），且經最高行政法院許可後方得上
訴。
中    華    民    國    98    年     7    月    3     日
                                    書記官  方偉皓


司法院資訊處製作；財團法人民間司法改革基金會備份。
